【裁判字號】    95,交聲,192
【裁判日期】    951121
【裁判案由】    違反道路交通管理處罰條例聲明異議
【裁判全文】
臺灣苗栗地方法院交通事件裁定    95年度交聲字第192號
 原處分機關    交通部公路總局新竹區監理所苗栗監理站
 異  議  人
 即受處分人    甲○○
                         2樓.
上列異議人即受處分人因違反道路交通管理處罰條例案件，對於
交通部公路總局新竹區監理所苗栗監理站於中華民國91年10月18
日以竹監苗字第裁54-ABY292280號所為之裁決（原舉發案號：台
北市政府警察局北市警交大字第ABY292280 號）聲明異議，本院
裁定如下：
    主  文
原處分撤銷。
甲○○不罰。
    理  由
一、按道路交通管理處罰條例所規定之罰鍰、記點之裁罰，依94
    年2 月5 日公布，95年2 月5 日施行之政罰法第1 條、第2
    條第4款 之規定，係屬行政罰，而非刑罰。次按行政罰法第
    1 條、第5 條分別規定：「違反行政法上義務而受罰鍰、沒
    入或其他種類行政罰之處罰時，適用本法。但其他法律有特
    別規定者，從其規定」、「行為後法律或自治條例有變更者
    ，適用行政機關最初裁處時之法律或自治條例。但裁處前之
    法律或自治條例有利於受處罰者，適用最有利於受處罰者之
    規定」，而道路交通管理處罰條例本身並未設有法律變更比
    較之規定，依該條例所屬之行政罰之性質，自應適用前開行
    政罰法第5 條有關法律變更比較之規定，而該條所規定之新
    舊法比較，係以行為時及行政機關最初裁處時之法律有變更
    為前提。查本件異議人違規之行為時係91年8 月12日，而原
    處分機關之裁處時為91年10月18日，從而，本件應無比較新
    舊法之問題，而應適用原處分機關裁處時之道路交通管理處
    罰條例論處，先予敘明。又按汽車駕駛人，有左列情形之一
    者，處新臺幣六千元以上一萬二千元以下罰鍰，並當場禁止
    其駕駛及扣留其車輛牌照：七、駕駛執照吊扣期間駕車者。
    94年12月28日修正前原條文道路交通管理處罰條例第21 條
    第1 項第7 款定有明文。
二、聲明異議意旨略以：本件異議人即受處分人甲○○於91年08
    月12日被舉發有駕駛執照吊扣期間駕車之違規，被裁罰新台
    幣（下同）12,00 0 元，苗栗監理站初因送達異議人之戶籍
    地無人簽收，而於95年7 月19日送達，而異議人未依期限繳
    納。裁決間為91年9 月12日，送達期間為95年7 月19日，已
    逾行政罰法第27條規定之3 年裁罰期間；又異議人當時在現
    場，竟以逕行舉發，有超出法律授權之範圍。又舉發通知單
    號碼為ABY292280 號，但是違規事實又根據AIK000029 號，
    應提出原始通知單予以佐證。而AIK000029 號僅有舉發紅線
    停車，並沒有記載「駕駛執照於吊扣期間駕駛車輛」之違規
    ，亦有舉發違法之嫌。再僅因罰鍰未繳納，而逕行吊銷註銷
    駕駛執照亦有違法之虞。本件舉發有重大之瑕疵。因此聲明
    異議請求撤銷原處分云云。
三、經查：異議人否認於上開時間、地點，駕駛車號AB-2146 號
    自用小客車，有駕駛執照於吊扣期間駕車之違規事實，而本
    院向原舉發機關即台北市政府警察局交通警察大隊信義分隊
    查詢，本件舉發違反道路交通管理事件通知單係當場簽收或
    逕行舉發，原舉發機關回覆稱：該通知單是當場「攔停掌電
    舉發」案件，通知單存根聯已不復取得等情，有臺北市政府
    警察局信義分局95年11月6 日北市警信分字第09533435500
    號函，因此本件舉發通知單依照原舉發機關之說明是當場舉
    發，只是簽收之存根聯不見了；而依照移送書之意見係原舉
    發機關在舉發異議人在劃有紅線停車之違規，事後發現異議
    人有「駕駛執照吊扣期間駕車」之違規，而另行製作舉發通
    知單舉發異議人，除與原舉發機關函覆說明不同外，亦因本
    件欠缺舉發異議人有「駕駛執照吊扣期間駕車」違規之簽收
    舉發單可資佐證。
四、按法院受理交通事件，準用刑事訴訟法之規定，道路交通管
    理處罰條例第89條前段定有明文。是最高法院76年台上字第
    4986號判例「認定犯罪事實所憑之證據，雖不以直接證據為
    限，間接證據亦包括在內。然而無論直接證據或間接證據，
    其得為訴訟上之證明者，須於通常一般之人均不致有所懷疑
    ，而得確信其為真實之程度者，始得據為有罪之認定。倘其
    證明尚未達到此一程度，而有合理之懷疑存在而無從使事實
    審法院得有罪之確信時，即應由法院為諭知被告無罪之判決
    」揭示刑事訴訟法上法院認定事實之最重要原則 (即認定被
    告有罪，就該有罪事實不能有任何之合理懷疑存在原則) ，
    於法院審理違反「道路交通管理處罰條例」案件時，亦有其
    適用。易言之，法院於審理違反「道路交通管理處罰條例」
    案件，當踐行完畢調查證據程序後，為事實之認定時，如就
    原處分機關所認定行為人之違規事實仍有合理懷疑而無法百
    分之百確信行為人確有該當於「道路交通管理處罰條例」各
    該處罰規定之構成要件事實時，此際即應依訴訟上之待證事
    實「倘有懷疑，則從被告之利益作解釋」之證據法則，作對
    受處分人有利之認定。綜上所述，本件並無異議人經舉發違
    規之簽收通知單可資為證，此外，復無充分之證據足證異議
    人有違規，因此異議人並無確有前述違反道路交通管理處罰
    條例之行為，是原處分機關就此所為之裁決處分即有未洽。
    另異議人其他有關聲明異議之裁罰逾越3 年期間、逕行註銷
    吊銷有無違反比例原則、平等原則、姿意原則等其他違反一
    般行政法之原理原則，因本件已因欠缺舉發通知單而不罰，
    應無詳述之必要，附此說明。
五、從而，本件異議為有理由，原處分機關所為之本件裁決處分
    應予撤銷，並由本院自為裁定。
據上論斷，應依道路交通案件處理辦法第20條前段，裁定如主文
。
中    華    民    國    95    年    11    月    21    日
                  交通法庭      法  官  張珈禎
以上正本證明與原本無異
如不服本裁定應於送達後5日內向本院提出抗告狀
                                書記官  黃雅琦
中    華    民    國    95    年    11    月    21    日


司法院資訊處製作；財團法人民間司法改革基金會備份。
